【裁判字號】    89,訴,1344
【裁判日期】    891221
【裁判案由】    毒品危害防制條例
【裁判全文】
臺灣板橋地方法院刑事判決                        八十九年度訴字第一三四四號
    公  訴  人  臺灣板橋地方法院檢察署檢察官
    被      告  丙○○
右列被告因違反毒品危害防治條例案件，經檢察官提起公訴（八十八年度偵字第二０
五０二號、第二二０四八號），本院判決如左：
    主    文
丙○○無罪。
    理    由
一、本件公訴意旨略以：被告丙○○明知安非他命係第二級毒品，不得非法持有、施
    用、販賣，竟仍基於意圖營利之概括犯意，自民國（下同）八十七年十月間起，
    至八十八年六月十二日止，連續多次在臺北縣板橋市○○路三九九號二樓住處及
    附近之麵包店騎樓下，以每包新台幣（下同）二千至五千不等之價格，販賣安非
    他命與乙○○及李建昆牟利。嗣於八十八年六月十二日十四時三十分許，乙○○
    向丙○○購買安非他命後，途經臺北市○○○路、中正路口為警察查獲，並扣得
    安非他命二包，復循線前往前開板橋市○○路三三九號二樓、三樓丙○○住處，
    查扣天平一只，貼有重量標示之磅重法碼八只以及含安非他命殘渣之玻璃瓶一瓶
    ，因認被告丙○○涉有毒品危害防制條例第四條第二項連續販賣第二級毒品罪嫌
    。
二、按犯罪事實應依證據認定，無證據不得推定其犯罪事實；又不能證明被告犯罪者
    ，應諭知無罪之判決，刑事訴訟法第一百五十四條、第三百零一條第一項分別定
    有明文。又事實之認定，應憑證據，如未能發現相當證據，或證據不足以證明，
    自不能以推測或擬制之方法，為裁判基礎；且認定不利於被告之事實須依積極證
    據，苟積極證據不足為不利於被告事實之認定時，即應為有利於被告之認定；另
    認定犯罪事實所憑之證據，雖不以直接證據為限，間接證據亦包括在內，然而無
    論直接證據或間接證據，其為訴訟上之證明，須於通常一般之人均不致有所懷疑
    ，而得確信其為真實之程度者，始得據為有罪之認定，倘其證明尚未達到此一程
    度，而有合理之懷疑存在而無從使事實審法院得有罪之確信時，即應由法院為諭
    知被告無罪之判決。最高法院四十年台上字第八六號、三十年台上字第八一六號
    、七十六年台上字第四九八六號判例可資參照。
三、公訴意旨認被告丙○○涉有毒品危害防制條例第四條第二項之連續販賣第二級毒
    品罪嫌，無非係以證人乙○○、甲○○於警訊及檢察官偵查中之證述及偵查中另
    案被告郭淑珠（另經板橋地方法院檢察署檢察官以其販賣第二級毒品安非他命罪
    嫌不足而為不起訴處分在案）之供述明確，且有扣案證物安非他命、天平、貼有
    重量標示之磅重法碼以及含安非他命殘渣之玻璃瓶為主要論據。訊據被告堅詞否
    認有何販賣第二級毒品安非他命之犯行，辯稱：伊雖曾施用安非他命並經觀察勒
    戒，惟未曾販賣安非他命，伊並不認識乙○○及甲○○二人，乙○○所指販賣安
    非他命，綽號「大姊」之不詳女子，特徵與伊並不相符，且扣案之天平、磅重法
    碼亦非伊所有等語。
四、經查：
（一）本件證人乙○○於八十八年六月十二日下午二時許，在臺北市○○○路、中正
      路口遭警查獲持有安非他命二小包，經警訊問其安非他命之來源，陳稱：該安
      非他命係於當日上午十一時許，由乙名綽號「大姊」之女子交予伊保管，伊曾
      多次向該名女子購買安非他命，該名女子住臺北縣板橋市○○路三九九號二樓
      ，行動電話號碼則為伊載於電話簿上之0000000000、000000
      0000及0000000000，特徵為年約四十歲，身高約一百五十八公
      分左右，身材微胖，眼睛很小，牙齒之虎牙掉兩顆，下門齒也掉一顆，當天係
      由該綽號「大姊」之女子打伊之大哥大號碼0000000000聯絡伊，伊
      始與甲○○同至上址對面之麵包店，由該女將扣案之兩小包安非他命交予伊，
      並言明待有人購買時再聯絡伊等語，並經警方提供被告丙○○之照片供乙○○
      與甲○○指認被告確係綽號「大姊」，多次販賣安非他命供其施用之女子。惟
      本院提訊證人乙○○與甲○○到庭指認被告並與被告對質，其二人於辨識被告
      後表示並不認識被告，乙○○證稱：「（問：被告是否你所稱的「大姊」）不
      是，大姊沒有那麼高，大姊只到我肩膀而已，我身高約一百七十公分。」「（
      問：為何於警訊時指稱丙○○就是大姊？）當時我有講我不太確定，警察叫我
      認，他們比較好結案，警察說就是在那棟樓找出丙○○。」（見本院八十九年
      十二月七日審判筆錄），則乙○○於警訊中之指證係憑被告身分證影本及口卡
      配合伊警察誘導及指示而為之，已存瑕疵，其於偵查中亦同以口卡影本及被告
      身分證影本之照片為指認，於本院審理時確係就被告本人為辨認，當以審訊中
      所述較為可採。又證人甲○○另證述：「（問：是否向剛才在庭之丙○○購買
      安非他命？）那個我不認識。」，「因為我不知道大姊之名字，我朋友乙○○
      說好像是丙○○，警察就叫我指認她。」，「我只見過大姊兩次面，那時乙○○說是，我就跟著說是。因為我都是跟著乙○○去的，乙○○比較認識。」，
      「（問：八十八年六月十二日為警查獲前，你所持有之安非他命是你與乙○○
      向何人購得？）是乙○○跟大姊拿的。乙○○與大姊比較認識，因為我看到也
      是晚上看到的，乙○○在開庭跟我同車時跟我說好像是她，我就說是她。」（
      見本院八十九年十一月六日訊問筆錄）。依其所述，每次安非他命交易均係由
      乙○○與「大姊」接洽，甲○○與該「大姊」女子並非熟識，其於偵查中所為
      指認又係聽聞乙○○所言而為呼應，自不得引為憑據而認定被告即係販賣毒品
      予其二人之「大姊」。
（二）又證人乙○○於警訊時所稱向綽號「大姊」之女子購買安非他命時，均以打該
      女子之行動電話0000000000、0000000000及00000
      00000與之聯繫，上開電話號碼經檢察官及本院先後向和信電訊股份有限
      公司函查之結果，分係由葉姓、余姓及吳姓三名男子所申請租用，均與被告無
      涉，有和信電訊股份有限公司之回函附卷足憑。而證人於警訊中另證稱：八十
      八年六月十二日當天，被告係由住處打伊大哥大0000000000，通知
      伊前去被告住處對面騎樓下，惟經查被告住處電話當日之通聯記錄，亦均無撥
      至乙○○所租用號碼0000000000之行動電話中，此亦有中華電信股
      份有限公司八十八年十月十六日北帳字第八八Ｃ八一六０四二０號函覆之通話
      記錄可資佐證。前開租用之電話號碼既與被告無關，亦無實據證明被告於當日
      卻曾與證人乙○○聯繫，則證人乙○○此部分所言，亦不得為不利於被告之認
      定。
（三）另公訴人以另案被告郭淑珠於警訊及偵查中所為之供述為被告販賣罪行之論據
      。郭淑珠於警訊中陳稱：「（問：你是否曾居住在臺北縣板橋市○○路三三九
      號二樓）有的，是從八十七年四、五月份至八十七年十一月下旬有租住在該址
      」「（問：具張宗男供稱警方於八十八年七月一日十二時許在其住處臥室化妝
      台上查獲之天平秤一個、自製標有重量法碼八個、含有安非他命殘渣之玻璃瓶
      一個等物品，是否是你所有，是你放在所租住二樓之房間內？）不是我所有，
      這些物品是張宗男與丙○○二人到萬華夜市所購買」，「（問：張宗男與丙○○二人是否有吸食或販賣安非他命？）他們二人均有吸食或販賣安非他命。」
      ，其於檢察官偵查中證稱：（問：天平是否是你放在查獲地點？）不是，我住
      二樓，丙○○夫婦住三樓，我在他家酒櫃有看過他擺設當作裝飾品」，「（問
      ：有向丙○○買安非他命？）沒有。」等語。惟郭淑珠本人既未曾向被告購買
      毒品吸用，則其指證被告販賣毒品之可信性誠值存疑，且估不論扣案之天平、
      法碼係何人所有尚待斟酌，即便如郭女所稱確係被告所有，因該天平及法碼為
      一般秤量工具，在無其他佐證之情形下，不能以被告持有天平及法碼，即遽斷
      被告有販賣毒品之行為。同理，扣案含有安非他命殘渣之玻璃瓶縱係被告所有
      ，亦僅得以推斷其持有或施用安非他命之罪行，與販賣毒品仍屬有間。另郭淑
      珠與被告於偵查階段本係共同被告，且因證人乙○○證稱「大姊」係住居於該
      棟被告與郭淑珠共居之集合式住宅內，由於販賣罪行事涉重典，郭淑珠為推諉
      卸責指稱被告販賣安非他命亦不足為奇，是以共同被告間相互指控之證詞，更
      須有其他補強證據用以擔保共同被告之證述與事實相符，否則不得單執該項證
      詞為認定被告犯罪之證據，本件郭淑珠指稱被告曾販賣安非他命，然被告究竟
      於何時地、販賣安非他命予何人，均未見郭淑珠陳明，亦無其他補強證據可資
      驗證其與事實相符，即不得以其證詞為論斷被告犯罪之憑據。
（四）至於警方在被告乙○○身上查獲之安非他命兩小包，證人乙○○與甲○○既證
      稱被告並非渠等所稱「大姊」之女子，依其證詞該安非他命自非由被告交予其
      保管，是亦無從據此憑斷被告有何販賣毒品之犯行。
五、綜上所述，依公訴人起訴所憑之事證及本院依職權調查結果，均無從認定被告有
    販賣第二級毒品安非他命予甲○○及乙○○之行為，既不能證明被告有公訴意旨
    所稱之販賣第二級毒品罪行，揆諸首揭說明，依法自應為被告無罪判決之諭知。
六、末按本院係認無法證明被告有檢察官所起訴之販賣第二級毒品犯行，而諭知被告
    無罪，就起訴事實記載被告持有含安非他命殘渣玻璃瓶部分，本院認為本件檢察
    官係起訴被告涉犯毒品危害防制條例第四條第二項連續販賣第二級毒品罪，並以
    被告所持有安非他命為供販賣所用，僅請求宣告沒收，並未單就被告持有安非他
    命罪行請求審究，而販賣安非他命與單純持有安非他命之基本社會事實完全不同
    ，是以被告上開持有安非他命殘渣之行為應非檢察官起訴之範圍，被告被訴販賣
    安非他命部分既經本院為無罪之諭知，於訴訟上亦無從為犯罪事實之擴張，依刑
    事訴訟法第二百六十八條之規定，本此不告不理之原則，本院自不得就未經起訴
    之被告單純持有安非他命部分擅加審究，應留待檢察官另行處理，附此敘明。
據上論斷，應依刑事訴訟法第三百零一條第一項，判決如主文。
本案經檢察官黃和村到庭執行職務。
中    華    民    國      八十九    年      十二      月      二十一    日
                                      臺灣板橋地方法院刑事第四庭
                                                法  官  陳 恆 寬
右正本證明與原本無異。
如不服本判決，應於判決送達後十日內，向本院提出上訴狀。
                                              書記官  葉 瑩 庭
中    華    民    國      八十九    年      十二      月      二十一    日


司法院資訊處製作；財團法人民間司法改革基金會備份。
